臺灣臺北地方法院刑事判決　　　　　　　99年度易字第2880號
公　訴　人　臺灣臺北地方法院檢察署檢察官
被　　　告　陳冠宏
上列被告因詐欺案件，經檢察官提起公訴（99年度偵字第19008
號），及移送併案審理（100年度偵字第6458號），本院判決如
下：
    主  文
陳冠宏無罪。
    理  由
一、公訴意旨略以:被告陳冠宏預見將自己金融帳戶提供他人使
    用，該帳戶極可能遭詐騙集團用以詐取金錢之用，竟仍基於
    幫助他人詐欺之不確定故意，於民國99年6月21日15時，在
    臺北市中山區○○○路上海銀行門口，將所申辦之上海商業
    儲蓄銀行營業部（下稱上海商業銀行）00000000000000號帳
    戶存摺、提款卡及密碼交付與綽號「小李」之真實姓名年籍
    不詳之人士使用，幫助該人士所屬詐欺集團利用其帳戶詐騙
    他人財物。該詐欺集團成員，於同月18日撥打電話給告訴人
    趙茂德，佯稱要援交，須前往自動櫃員機依指示操作以確認
    身份云云，使告訴人趙茂德因而陷於錯誤，前往自動櫃員機
    操作，致分別於同年月28日及30日匯款1萬1000元、90萬100
    0元入上開被告交付他人使用之帳戶內（公訴意旨誤載為:於
    同年月18日20時42分、同月19日及同月20日，分別匯款2萬9
    876元、20萬元至華南銀行竹南分行帳號00000000000000000
    02號帳戶及彰化銀行大甲分行帳號0000000000000000200號
    帳戶，再輾轉語音轉帳至上開帳戶等語。蒞庭檢察官於99年
    11月15日準備程序中以言詞更正之）。嗣告訴人趙茂德察覺
    有異，報警始知受騙。因認被告涉犯刑法第30條第1項、第
    339條第1項幫助詐欺取罪嫌。
二、按犯罪事實應依證據認定之，無證據不得認定犯罪事實，又
    不能證明被告犯罪或其行為不罰者，應諭知無罪之判決，刑
    事訴訟法第154條第2項、第301條第1項分別定有明文。次按
    認定不利於被告之事實，須依積極證據，茍積極之證據本身
    存有瑕疵而不足為不利於被告事實之認定，即應為有利於被
    告之認定，更不必有何有利之證據，而此用以證明犯罪事實
    之證據，猶須於通常一般人均不至於有所懷疑，堪予確信其
    已臻真實者，始得據以為有罪之認定，倘其證明尚未達到此
    一程度，而有合理性之懷疑存在，致使無從為有罪之確信時
    ，即應為無罪之判決，此有最高法院82年度台上字第163 號
    判決、76年台上字第4986號、30年上字第816號等判例意旨
    可資參照。末按告訴人之告訴，係以使被告受刑事訴追為目
    的，是其陳述是否與事實相符，仍應調查其他證據以資審認
    ，亦據最高法院52年台上字第1300號判例闡釋甚明。
三、公訴意旨認被告涉犯上開罪嫌，無非係以證人即告訴人趙茂
    德之證詞、被告之供述、上海商業銀行回函、開戶人基本資
    料、交易明細、受理詐騙帳戶通報警示簡便格式表、內政部
    警政署詐騙案件紀錄表、告訴人匯款單等為其論據。
四、證據能力事項:
    按被告以外之人於審判外之言詞或書面陳述，除法律有規定
    者外，不得作為證據；又被告以外之人於審判外之陳述，雖
    不符合同法第159條之1至第159條之4之規定，但經當事人於
    審判程序同意作為證據，法院審酌該言詞陳述或書面陳述作
    成時之情況，認為適當者，亦得為證據。當事人、代理人或
    辯護人於法院調查證據時，知有第159條第1項不得為證據之
    情形，而未於言詞辯論終結前聲明異議者，視為有前項之同
    意，刑事訴訟法第159條第1項及第159條之5分別定有明文。
    本判決下列所引用之證人趙茂德之證詞及其餘證據資料，均
    經依法踐行調查證據程序，當事人於本院言詞辯論終結前亦
    未聲明異議，本院審酌證據資料製作時之情況，均無違法不
    當及證明力明顯過低之瑕疵，亦查無依法應排除其證據能力
    之情形，認以之作為證據應屬適當，皆有證據能力。
五、訊據被告陳冠宏固坦承向上海銀行儲蓄部申辦000000000000
    00號帳戶帳號使用，於99年6月21日15時許將上開帳號資料
    告知綽號「小李」之真實姓名年籍不詳之人士，嗣於99年6
    月24日向上開銀行辦理電子銀行服務申請後，復以電話通知
    方式告知「小李」語音轉帳密碼等情不諱，惟堅詞否認有何
    幫助詐欺取財之犯行，並辯稱:我沒有要幫助他人詐欺取財
    ，我是因上網找緩交，對方表示要用銀行帳戶確認我的身分
    是否為警察，我配合對方至提款機操作4次，結果第4次匯款
    1 萬6231元出去。後來對方表示我的匯款造成該公司被查，
    要我配合提供帳號、密碼去作交易，並要求我辦理語音轉帳
    ，將指定之帳號設定為轉入約定帳號後，交出帳號、密碼，
    才可以把錢拿回來。我才於辦理後將帳號、密碼透過電話交
    給對方。我銀行帳戶裡的60萬元也被匯了出去，我也是被害
    人。我並不認識案外人陳惠文及李志鵬等人等語。經查:
  (一)被告於92年9月5日向上海商業銀行申辦00000000000000號帳
    戶，嗣於99年6月21日15時許將上開帳戶之帳號告知綽號「
    小李」之真實姓名年籍不詳之人士，其後再於99年6月24 日
    至上開銀行辦理電話語音轉帳業務後，經由電話告知「小李
    」語音轉帳密碼等情，為被告所不爭執，並有上海商業銀行
    99年7月27日上營字第0990000723號函暨所附之開戶資料、
    100年3月25日上營字第1000000215號函暨所附電子銀行服務
    申請暨其異動申請書在卷可稽（參偵字第19 008號卷第19-2
    0頁、偵字第6458號卷第7-8頁）。又告訴人趙茂德於同月18
    日18時許，在網路上與人以MSN交談時，遭對方以:願援交，
    但請其前往自動櫃員機依指示操作以確認身份云云等言語詐
    騙，而陷於錯誤，依對方指示前往自動櫃員機操作，致於同
    年月28日及30日陸續分次匯款1萬1000元、90萬1000元入上
    開帳戶內等情，亦為被告所不爭執，並據證人即告訴人趙茂
    德於警詢時指陳在案（參偵字第19008號卷第6-8頁），且有
    上海銀行營業部前揭回函所附臨時對帳單在卷可查（參偵字
    第19 008號卷第22頁）。惟上開各項證據至多僅能證明被告
    開立帳戶後曾將其帳戶帳號及語音轉帳密碼告知他人，以及
    告訴人趙茂德確因遭人詐欺而匯款至被告所開立上開帳戶內
    之事實，尚不足作為被告將上開帳戶帳號及密碼告知他人係
    幫助詐騙之不利證據。
  (二)依前揭上開商業銀行所提供之臨時對帳單及被告所提出之臺
    北富邦銀行交易明細表（參偵字第19008號卷第73頁）所載
    ，被告交付上開帳戶予他人使用前，於99年6月11日（銀行
    作帳日為99年6月14日）先後共有7次登錄紀錄:(1)ATM轉帳12
    3元(2)更正-123元(3)ATM轉帳1234元(4)更正-1234元(5)ATM轉帳
    16543元(6)更正-16543元(7)ATM轉帳16231元（參偵字第6458
    號卷第9頁），其中(1)、(3)、(5)、(7)等次為被告匯出紀錄，
    與被告於本院準備程序中（參本院卷第12頁背面）所供:我
    配合對方操作4次，結果第4次匯款1萬6231元出去等語相吻
    合，堪信被告此部分所供情節非虛。
  (三)被告於99年6月24日向上海商業銀行辦理電子銀行服務申請
    時，約定以其前揭帳戶為『轉出約定帳戶』，並以00000000
    00000000號、0000000000000000號、000000000000000號，
    及00000000000000號等帳戶為『轉入約定帳戶』，有前揭申
    請書可證（偵字第6458號卷第8頁）。而查，帳號000000000
    0000000號及帳號0000000000000000號帳戶，係案外人陳惠
    文分別向台新國際商業銀行（下稱台新商業銀行）及中華郵
    政股份有限公司（下稱中華郵政）申用之帳戶，另帳號0000
    00000000000號帳戶則係案外人李志鵬向中國信託商業銀行
    申用之帳戶，復經本院依職權向各該銀行查明屬實，此有台
    新商業銀行99年12月20日台新作文字第9925379號函暨所附
    案外人陳惠文之開戶資料、中華郵政99年12月15日儲字第09
    90180847號函暨所附案外人陳惠文之開戶資料、中國信託商
    業銀行99年12月16日中信銀字第099222 71212558號函暨所
    附案外人李志鵬之開戶資料在卷可參（參本院卷第26-32頁
    ）。又被告於99年6月15日曾向中國信託商業銀行申請貸款
    65萬元，並指定以其個人向渣打銀行光復分行申辦之000000
    00000000號帳戶為指定撥款帳戶，該行扣除帳管費19500元
    及匯費30元後，於99年6月22日依約定匯款63萬0470元入被
    告之前揭渣打銀行光復分行帳戶內，以及被告嗣於同年月23
    日再將其中60萬元匯至其上開上海商業銀行帳戶內等情，亦
    有中國信託商業銀行通信貸款申請書暨約定書、撥款通知書
    、被告之渣打銀行前揭帳戶存摺影本、被告之前揭上海商業
    銀行帳戶臨時對帳單在卷可按（參偵字第19008號卷第75-80
    頁、22頁）。上開60萬元貸款匯入被告之上開上海商業銀行
    帳戶後，分別經人以語音轉帳方式，於99年6月25日轉帳2萬
    0217元、8萬0017元至案外人陳惠文向台新商業銀行申用之
    上開帳戶;於同日轉帳2萬0217元、8萬0 017元至案外人陳惠
    文向中華郵政申用之前揭帳戶;於99年6月25日及28日分別轉
    帳20萬1017元、19萬9017元至案外人李志鵬向中國信託商業
    銀行申用之前述帳戶內等情，亦經本院依職權向上海商業銀
    行查詢屬實，此有上海商業銀行99年12月2日上營字第09900
    01056號函暨所附之轉帳明細表可查可參（參本院卷第21-22
    頁）。而質之證人李志鵬及陳惠文於本院審理時均結證表示
    :不認識被告，與被告沒有金錢往來等語（參本院64頁、65
    頁背面），核與被告所供:不認識其二人等語相一致。被告
    與證人李志鵬、陳惠文既不相識，衡情被告並無任何理由，
    將證人李志鵬、陳惠文之上開帳戶設定為自己帳戶之約定轉
    入帳戶之理，更無主動將自己借貸而來之60萬元分別匯款予
    證人李志鵬、陳惠文之可能。但依前開帳戶資料，被告卻在
    99年6月24日向銀行申請將上開二人之帳戶作為自己帳戶之
    轉入約定帳號，並陸續將自己甫貸得之貸款匯入各該帳戶內
    ，殊違常理。益徵被告上開所辯各節，非子虛之詞。
  (四)告訴人趙茂德於前揭時間遭人詐騙後，除先後於99年6月28
    日及99年6月30日匯款1萬1000元及90萬1000元至被告之上開
    上海商業銀行帳戶外，亦於99年6月28日、29日、99年7月2
    日先後匯款21萬0017元、20萬5017元、20萬1017元、2萬50
    17元入案外人李志鵬之前開中國信託商業銀行000000000000
    0000號帳戶內一節，亦經本院依職權向台北富邦銀行建國分
    行函查明確，有該行100年3月4日北富銀建國字第100000001
    5號函暨所附開戶資料、交易往來明細表在卷可佐（參本院
    卷第46-49頁）。而承前所述，被告向中國信託商業銀行貸
    得之款項，亦曾匯至證人李志鵬之帳戶外，告訴人匯至告訴
    人上開上海商業銀行帳戶之款項，亦於匯入後，分別於99年
    6月30日轉匯90萬元至中華郵政000000000000號帳戶、於99
    年7月2日匯1萬元至案外人李志鵬之前開中國信託商業銀行
    帳戶內等情，亦有上海商業銀行100年3月4日上營字第10000
    00 126號函在卷可參（參本院卷第53頁）。足徵告訴人與被
    告於上開期間的匯款帳戶均有證人李志鵬之中國信託商業銀
    行之帳戶。而查，證人即告訴人趙茂德於警詢時陳稱:我在
    家上MSN交友，並加入該交友網之MSN帳號聊天邀約吃飯，且
    該網站內自稱李語昕女子之學姊要求先確認身分，於是我到
    銀行ATM提款機操作，而匯款至他人帳戶等語（參偵字第100
    98號卷第6-7頁）。另證人李志鵬於本院審理時結證稱:因上
    網援交被騙，對方叫我到ATM操作提款卡，確認我是否為警
    察，一開始輸入數字不大，大概壹佰多元，而且前兩次都失
    敗，第三次就匯了2萬多元出去，之後就有人打電話跟我說
    ，說我是他們同行，說我卡到他們系統，說我操作不當，損
    害他們的系統，後來又有跟他們合作的銀行秘書說我這筆錢
    是他們洗錢用的帳戶，我也會有事，說要想辦法幫我把這筆
    錢轉出來，後來對方還有叫我操作，我提領現金，再到提款
    機輸入壹個帳戶，可以把錢存回到我的帳戶，99年6月14日
    或15日這次我匯款了5萬多，後來還是不成功，對方說時間
    太晚的問題，後來又說只剩壹個方法可以解決，叫我的戶頭
    裡面還有60萬，算是財力證明，99年6月21日我就把另外國
    泰世華銀行戶頭內20萬提領出來，他99年6月23日叫我去開
    電話語音電話轉帳，把密碼給他們，說是我們生意往來，想
    辦法說成這是一筆壞帳，把錢匯到我帳戶，我沒有那麼多錢
    ，我只有20萬，對方還叫我去貸款，因為要60萬元做財力證
    明，並且把之前領的20萬元存入中國信託帳戶，之後我就沒
    有操作過我的帳號，因為對方有提醒我不能做餘額查詢，也
    不要提領，叫我不要動這個戶頭，這段期間他們會幫我作一
    些假交易等語（參本院卷第63-64頁），以及證人陳惠文於
    本院審理時亦結證稱:不認識被告，也沒有金錢往來，台新
    銀行的00000000000000號帳戶，是作為我薪資轉帳，從89年
    用到現在。我在99年6月時，我要申辦信貸，對方說我的往
    來進出不是很漂亮，所以他要我把我的提款卡寄給他，他要
    去做進出，我當下沒有想太多，我就寄了台新及郵局的帳戶
    提款卡等語在案（參本院卷第65頁），並有證人李志鵬庭呈
    之中國信託商業銀行對帳單、國泰世華銀行蘆洲分行000000
    000000號帳戶存摺影本、證人陳惠文庭提之中華郵政存摺影
    本、台新銀行存摺影本等資為佐證（參本院卷第75-84頁）
    。證人李志鵬前述其交付帳戶資料予他人情節，及證人趙茂
    德所述因援交而被騙之經過，與被告前開所供因援交被騙，
    而後交付帳戶資料及語音轉帳密碼予他人之過程，均如出一
    轍。證人李志鵬、趙茂德既係因上網緩交而受騙，另證人陳
    惠文復因受貸款詐欺而被騙，是被告辯稱其係因上網援交而
    受詐交出帳戶資料等語，並非無稽之詞。本院亦無從排除被
    告係因上網援交受詐，而交出系爭帳戶之帳號及密碼予他人
    之可能性。
  (五)銀行帳戶資料均為私人專用，固非可輕易交付他人，坊間雖
    不乏有人為了小利，而出售、出租、出借自己的銀行帳戶資
    料供他人使用。但查，本件被告在交付上開上海商業銀行帳
    戶資料予他人前，因援交而於99年6月11日（銀行作帳日為
    99年6月14日）依他人指示操作提款機，而莫名地將其上海
    商業銀行帳戶內之16231元匯至案外人黃俊男向中華郵政基
    隆安樂郵局申用之0000000-0000000號帳戶內，嗣於99年6月
    21日將帳戶資料交付他人後，又莫名地遭人陸續將其個人向
    中國信託商業銀行貸得之貸款60萬元，悉數匯至與其並不相
    識，而存摺分別遭人詐騙之證人陳惠文及李志鵬等人之帳戶
    內，與時下為牟小利，出售、出租、出借自己已不使用，且
    無餘額的銀行帳戶資料供他人使用之情形，迥不相牟。
  (六)綜合上述，被告上開所辯各節，有前開各項事證可資佐證，
    均非屬無稽之詞，是不能排除被告亦係因上網援交受詐，而
    交出系爭帳戶之帳號及密碼予他人之可能性，茲公訴人所提
    出之上開各項事證，雖足以證明被告交付他人帳戶資料及告
    訴人趙茂德受詐欺而匯款之事實，但尚不足以證明被告基於
    幫助他人犯詐欺取財罪之不確定故意，而交付帳戶資料，基
    於罪嫌有利被告之原則，揆諸前開規定及說明，自應為無罪
    之諭知。
五、臺灣臺北地方法院檢察署移送併案審理之100年度偵字第645
    8號案件，與業經提起公訴部分乃係同一事實，故本院自應
    併為審理論究，特予敘明。
據上論斷，應依刑事訴訟法第301條第1項，判決如主文。
本案經檢察官劉俊良到庭執行職務。
中    華    民    國   100    年    5     月    19    日
                  刑事第二十庭  審判長法  官  郭惠玲
                                      法  官  柯姿佐
                                      法  官  李桂英
以上正本證明與原本無異。
如不服本判決應於收受送達後10日內向本院提出上訴書狀，並應
敘述具體理由；其未敘述上訴理由者，應於上訴期間屆滿後20日
內向本院補提理由書（均須按他造當事人之人數附繕本）「切勿
逕送上級法院」。告訴人或被害人如對於本判決不服者，應具備
理由請求檢察官上訴，其上訴期間之計算係以檢察官收受判決正
本之日期為準。
                                      書記官  黃勤涵
中    華    民    國   100    年    5     月    19    日